臺灣新竹地方法院刑事判決　　　　　　　94年度易緝字第34號
　　公　訴　人　臺灣新竹地方法院檢察署檢察官
　　被　　　告　乙○○原名陳.
上列被告因詐欺案件，經檢察官提起公訴（90年度偵字第5990號
），本院判決如下：
    主  文
乙○○幫助意圖為自己不法之所有，以詐術使人將本人之物交付
，處有期徒刑陸月，如易科罰金，以佰元折算壹日。
    事  實
一、乙○○（原名陳麗華）明知收集存摺、身分證等帳戶資料者
    ，顯有以該收集之帳戶遂行財產犯罪之目的，且明知將個人
    帳戶出售或以其他方式提供他人使用，將使個人帳戶成為詐
    欺犯罪之人頭帳戶或被害人匯入遭詐欺款項之帳戶，竟仍基
    於幫助他人詐欺取財之犯意，先於民國89年5月23日前某日
    ，在其位於新竹市○○區○○里○○路247號住處內，向甲
    ○○（另經臺灣台北地方法院以92年度易字第2174號判處有
    期徒刑6月、諭知易科罰金折算標準確定）表示欲以新臺幣
    （下同）3,000元收購郵局帳戶（含儲金簿、提款卡、提款
    密碼、印章）及身分證影本，2人遂於89年5月23日共同前往
    新竹市○○街之新竹郵政總局設立新帳戶，惟因甲○○前於
    84年1月21日已在新竹縣湖口鳳凰郵局開立局號：000000-0
    、帳號：000000-0之帳戶而遭拒，故由甲○○於89年5月24
    日自行前往湖口鳳凰郵局變更印鑑章及補辦帳戶後，打電話
    通知乙○○前來收取，乙○○則指派綽號「阿成」之年籍不
    詳成年男子與甲○○接洽，逾2、3日後，甲○○在新竹縣湖
    口交流道附近，將上開郵局帳戶（含儲金簿、提款卡、提款
    密碼、印章）及身分證影本交予乙○○所指派之綽號「阿成
    」男子收取，嗣由乙○○於不詳時地提供上開帳戶予不詳真
    實姓名年籍之人所共組之「南華控股國際機構」，而供「南
    華控股國際機構」作為騙取不特定之被害人匯款之用。嗣台
    北市民陳正皓之女友劉佩琦，於89年6月間，在其位於新竹
    縣竹東鎮○○路67號住處，接獲「南華控股國際機構」所印
    製寄發之兌獎號碼單、兌獎宣傳廣告等資料，誤信其已獲得
    50萬元之獎金，陳正皓乃依兌獎廣告上所載電話與自稱「蕭
    千琦」、「卓文國」等詐騙集團人員聯絡，因對方告知中獎
    且需先行繳付稅金、手續費等款項始可領取獎金，致陳正皓
    陷於錯誤，而於89年6月27日中午12時39分許，在台北市光
    復郵局內，將7萬5, 300元匯入詐騙集團人員所指定之乙○
    ○所收購之甲○○上開鳳凰郵局帳戶內，旋即於當日遭提領
    一空，嗣陳正皓再撥打電話聯繫，竟無人回應，始覺受騙而
    報警循線查知上情。
二、案經臺灣台南地方法院檢察署檢察官呈請臺灣高等法院檢察
    署檢察長令轉臺灣新竹地方法院檢察署檢察官偵查起訴。
    理  由
一、訊據被告乙○○矢口否認收購甲○○之上開帳戶及提供予詐
    騙集團使用，辯稱：我沒有將帳戶賣給別人，我有找甲○○
    開車載過我一次而已，他到我家將我證件偷走云云。經查：
（一）被告約定以3,000元代價收購甲○○於84年1月21日在新竹
      縣湖口鳳凰郵局設立之局號：000000-0、帳號：000000-0
      帳戶之情，業據證人甲○○於本院交互詰問中證述綦詳（
      見本院94年12月14日審判筆錄），核與其在警詢、偵訊、
      及臺灣台北地方法院訊問中所供述、證述情節相符，且經
      證人甲○○與被告當庭對質後，證人亦堅稱將上開帳戶資
      料交付予被告等語（見89他951：66至67頁，90偵緝339：
      10至11頁、26頁，90他2497：83至84頁、126頁背面，91
      偵19793：15至16頁、27頁，92易2174：19至21頁、29至3
      4頁），是認證人甲○○於本院交互詰問中上開證詞，堪
      認為真實。至被告以甲○○於本院交互詰問中，就其交付
      郵局帳戶予何人情節，前後證述不一而認不足採信云云，
      惟不論證人甲○○將出售之郵局帳戶交予被告本人或被告
      所指派之綽號「阿成」男子，被告收購證人甲○○帳戶之
      事實，均堪予認定，是被告上開所辯，無足為其有利之認
      定。
（二）被害人陳正皓及其之女友劉佩琦，於上揭時地接獲「南華
      控股國際機構」所印製寄發之兌獎號碼單、兌獎宣傳廣告
      等資料，且經詐騙集團人員佯稱中獎、需先行繳付款項始
      能領取獎金，致被害人陳正皓陷於錯誤，因而匯款7萬5,3
      00元至甲○○上開鳳凰郵局帳戶等情，亦據被害人陳正皓
      於警詢（見本院卷91易634：47至49頁）、劉珮琦於偵訊
      中（見90他2497：125頁背面）指述綦詳，並有本院調閱
      之南華集團機構所寄發之兌獎號碼單、兌獎宣傳廣告各1
      紙及受款人為甲○○之郵政國內匯款執據1紙、帳戶交易
      明細表1份附卷可資佐證（見90他2497：36、38、39、146
      至151頁），是認被害人上開指述，堪足採信。
（三）參以一般人在郵局或銀行等金融機構開設存款帳戶暨請領
      存摺及提款卡，係針對個人身分及信用予以資金流通之經
      濟活動，具有強烈專屬性，而金融帳戶為個人理財之工具
      ，且申請開立金融帳戶並無任何特殊之限制，一般民眾均
      得以存入最低開戶金額之方式、任意在多數不同之金融機
      構申辦多數之存款帳戶使用，此乃公眾所週知之事實，亦
      為被告所應知，是依一般人之社會生活經驗，並無買賣他
      人金融帳戶使用之必要，苟見陌生人不以自己名義申請開
      戶，反而向他人收購金融帳戶使用，衡情應對於該帳戶之
      是否合法使用乙節當有合理之懷疑。再徵諸本件被告係心
      智成熟之成年人，邇來國內多有詐欺、恐嚇集團犯案，均
      係借用人頭帳戶以作為收受不法所得款項之手段，而社會
      上利用他人帳戶從事詐欺之事，早為傳播媒體廣為報導，
      依被告個人經驗，應足以預見其收購證人甲○○之郵局帳
      戶予他人使用，該他人將可能將此帳戶作為不法收取他人
      款項之用。是被告向甲○○收購上開帳戶並提供予南華控
      股國際機構使用時，應有幫助南華控股國際機構利用此帳
      戶從事詐欺行為之不確定故意甚明，併此敘明。
（四）綜上所述，本案事證已臻明確，被告犯行堪予認定，自應
      依法予以論罪科刑。
二、被告乙○○基於幫助他人犯罪之不確定故意，收購甲○○之
    上開帳戶並提供予「南華控股國際機構」詐騙陳正皓匯款所
    用，並未參與詐欺犯行之構成要件之實施，核其所為，係犯
    刑法第30條第1項、第339條第1項之幫助詐欺取財罪。其為
    幫助之從犯，按正犯之刑減輕之。
三、又被告行為後，刑法第41條業於90年1月4日修正為「犯最重
    本刑為五年以下有期徒刑以下之刑之罪，而受六個月以下有
    期徒刑或拘役之宣告，因身體、教育、職業、家庭之關係或
    其他正當事由，執行顯有困難者，得以一元以上三元以下折
    算一日，易科罰金。但確因不執行所宣告之刑，難收矯正之
    效或難以維持法秩序者，不在此限」，並於同年月10日公布
    施行，於同年月12日生效，是被告犯罪後法律已有變更，比
    較新舊法之結果，以新法有利於被告，依刑法第2條第1項前
    段之規定，應適用最有利於被告之新法，即裁判時之刑法第
    41條第1項前段之規定。
四、爰審酌被告為圖個人私利，向甲○○收購帳戶以供詐騙集團
    恣意詐騙被害人，造成被害人陳正皓財產上損害非鉅，併審
    及被告犯後逃逸無蹤，迄至94年7月11日始經本院通緝到案
    ，仍飾詞狡辯，認無悔意，暨其犯後態度等一切情狀，認公
    訴人求處有期徒刑8月尚屬過重，爰量處如主文所示之刑，
    並諭知易科罰金之折算標準。
五、據上論斷，應依刑事訴訟法第299條第1項前段，刑法第2條
    第1項前段、第339條第1項、第30條、第41條第1項前段，罰
    金罰鍰提高標準條例第1條前段、第2條，判決如主文。
本案經檢察官許恭仁到庭執行職務。
中　　華　　民　　國　　94　　年　　12　　月　　28　　日
                  刑事第一庭審判長法    官  賴淑敏
                                  法  　官  李毓華
                                  法  　官  黃美文
以上正本證明與原本無異。
如不服本判決，應於判決送達後10日內向本院提出上訴狀 (應附
繕本 )，上訴於臺灣高等法院。
中　　華　　民　　國　　94　　年　　12　　月　　28　　日
                                  書 記 官  陳秀子
附錄本案論罪科刑所適用法條全文：
刑法第339條第1項：
意圖為自己或第三人不法之所有，以詐術使人將本人或第三人之
物交付者，處5年以下有期徒刑、拘役或科或併科1千元以下罰金
。
